【裁判字號】    97,易,258
【裁判日期】    970403
【裁判案由】    恐嚇取財
【裁判全文】
臺灣臺中地方法院刑事判決               97年度易字第258號
公  訴  人  臺灣臺中地方法院檢察署檢察官
被      告  甲○○
上列被告因恐嚇取財案件，經檢察官提起公訴（96年度偵字第22
799號），本院判決如下：
    主    文
甲○○幫助意圖為自己不法之所有，以恐嚇使人將本人之物交付
，處有期徒刑拾月，減為有期徒刑伍月，如易科罰金，以新臺幣
壹仟元折算壹日。
    犯罪事實
一、甲○○明知一般人之所以需要購買車輛車籍資料使用，常與
    犯罪密切相關，竟不顧他人所可能遭害之危險，仍以縱若有
    人持其所出售之車籍資料以犯罪亦無違反其本意之意思，與
    綽號「崑崙」之不詳姓名成年男子，共同經營個人資料出售
    之業務，由甲○○負責接洽買主，而「崑崙」則負責以不詳
    之方法查詢客戶所要之個人資料，得款後二人再予朋分。甲○○自稱「黑狗」，利用網路聊天室尋找買主，並因而認識
    乙○○，且向乙○○介紹自己在販賣個人資料。嗣因乙○○
    所屬之竊車恐嚇取財集團，於民國九十六年一月二日上午五
    時三十分許，在嘉義市○○街與忠義街口附近，以不詳之方
    法，竊取丁○○所有之車牌號碼六八八九-NL號自用小客車
    。得手後，即將該車之車號等相關竊車訊息告訴乙○○、羅
    凱鴻，欲向車主恐嚇取財 (乙○○及羅凱鴻，均業經本院以
    九十六年度易字第四七五二號判處有期徒刑一年減為有期徒
    刑六月及判處有期徒刑十一月減為有期徒刑五月又十五日在
    案)，乙○○、羅凱鴻因無該車主姓名、電話、住址等資料
    ，故由乙○○於同日聯絡甲○○，表示要購買該車主姓名、
    電話、住址等資料。甲○○經聯絡「崑崙」，得知該查詢之
    車子已報失竊，乙○○購買資料係為向車主勒贖後，甲○○
    即向乙○○稱，擄車勒贖查詢資料價錢較高，並與乙○○約
    定以新臺幣 (下同)一萬五千元作為查詢車主電話等資料之
    代價。甲○○先聯絡「崑崙」而查得車主為丁○○及電話為
    ○五-二二八...( 詳卷)後，即於當日通知乙○○ (涉嫌違
    反電腦處理個人資料保護法第十九條、三十三條規定部分未
    據告訴)，乙○○即與羅凱鴻至臺中市○○○路某處，向甲○○拿取該車主姓名、電話、住址等車籍資料。乙○○、羅
    凱鴻於取得上揭車籍資料後，即接續自九十六年一月二日二
    十三時許起，先以公共電話撥打丁○○嘉義市家中使用之門
    號○五-二二八... 號（詳卷）電話，並恐嚇稱，須匯款至
    指定帳戶內，始返還車輛等語，致丁○○心生畏懼，乃請乙○○、羅凱鴻撥打給其女婿即實際使用該車之丙○○。乙○○、羅凱鴻即於九十六年一月三日中午十二時許，復以前開
    方式撥打丁○○所提供之丙○○電話並向丙○○恐嚇稱，須
    匯款十五萬元至所指定之陳孟妤所申設之大雅郵局帳號00
    000000000000號帳戶內 (陳孟妤業經本院以九
    十六年度易字第四七五二號判處有期徒刑七月減為有期徒刑
    三月又十五日在案)，以贖回失竊之前揭車輛等語，丙○○
    因而心生畏懼，即同意匯款，並由其妻戊○○於九十六年一
    月五日十五時十九分許，在嘉義市○○路郵局，匯款十五萬
    元至陳孟妤上揭帳戶，乙○○與羅凱鴻即在臺中縣梧棲郵局
    等處，將之提領一空，而恐嚇取財得逞。乙○○並於九十六
    年一月五日晚上某時，在臺中市○○路與文心路口附近之大
    雅路上某家寵物店附近，交付一萬五千元予甲○○，作為購
    買車主資料之代價。
二、案經臺灣臺中地方法院檢察署檢察官自動檢舉偵查起訴。
    理    由
壹、證據能力部分：
    被告以外之人於審判外之陳述，雖不符前四條之規定，而經
    當事人於審判程序同意作為證據，法院審酌該言詞陳述或書
    面陳述作成時之情況，認為適當者，亦得為證據；當事人、
    代理人或辯護人於法院調查證據時，知有第一百五十九條第
    一項不得為證據之情形，而未於言詞辯論終結前聲明異議者
    ，視為有前項之同意，刑事訴訟法第一百五十九條之五定有
    明文。本案下列引為證據之證人陳述及書證，被告及檢察官
    於本院審理中均不爭執其證據能力，且以之作為證據並無不
    當，依上揭法條之規定，自均有證據能力。
貳、實體部分：
一、訊據被告甲○○對於上揭犯罪事實坦承不諱，核與證人戊○○、丙○○、乙○○於警詢及審理中；證人丁○○於審理中
    ；證人羅凱鴻於警詢、九十六年九月十日偵查中證述情節相
    符，復有乙○○與被告聯絡之通訊監察譯文、乙○○領款之
    提款機監視錄影翻拍畫面、戊○○之郵政國內匯款執據、陳
    孟妤申設之大雅郵局帳號00000000000000號
    帳戶之交易明細、申設資料、警察局車輛協尋、遺失電腦輸
    入單、被害人之車籍相關資料附卷可稽，足認被告自白與事
    實相符，堪可採信。綜上所述，本案事證明確，被告犯行堪
    以認定。
二、按刑法上之幫助犯，係對於犯罪與正犯有共同之認識，而以
    幫助之意思，對於正犯資以助力，而未參與實施犯罪之行為
    者而言（最高法院八十八年度臺上字第一二七○號判決意旨
    參照）。查乙○○等人乃意圖為自己不法之所有，以上述方
    式對被害人恐嚇取財，使其因而交付本人之財物，係犯刑法
    第三百四十六條第一項之恐嚇取財罪，而被告以幫助恐嚇取
    財之意思，參與恐嚇取財罪之構成要件以外之行為，是核其
    所為，係犯刑法第三十條第一項、第三百四十六條第一項之
    幫助恐嚇取財罪。被告幫助他人犯恐嚇取財罪，為從犯，爰
    依刑法第三十條第二項規定減輕其刑。爰審酌被告為貪圖報
    酬竟違法蒐集、傳遞民眾個人資料販賣予乙○○、羅凱鴻所
    屬之竊車勒贖集團，使乙○○等正犯能於竊取被害人車輛得
    手後，順利向被害人恐嚇取財，其所為幫助恐嚇取財犯行，
    嚴重影響社會治安，本案被害人因受恐嚇取財而匯款十五萬
    元至正犯乙○○等人指定之帳戶內，被告獲得之報酬為一萬
    五千元，及被告犯罪後於本院審理中始直承全部犯行，且迄
    未賠償被害人所受損害以與被害人達成和解之態度等一切情
    狀，量處如主文所示之刑。又本院斟酌被告於偵查中及本院
    行準備程序時雖矢口否認犯行，惟尚能於審理中直承罪行，
    且正犯乙○○業經本院另案判處有期徒刑一年確定在案，有
    乙○○之臺灣高等法院被告前案紀錄表一份在卷可憑，而被
    告僅為幫助犯，所佔角色較乙○○為輕等情，因認檢察官具
    體求處被告有期徒刑一年，稍嫌過重，附此敘明。且查，被
    告本案犯罪時間，在九十六年四月二十四日以前，是其所犯
    之罪，合於減刑條件，應依中華民國九十六年罪犯減刑條例
    第二條第一項第三款、第七條、第九條規定，減其宣告刑期
    二分之一，並諭知易科罰金之折算標準。
據上論斷，應依刑事訴訟法第二百九十九條第一項前段，中華民
國九十六年罪犯減刑條例第二條第一項第三款、第七條、第九條
，刑法第三十條第一項、第二項、第三百四十六條第一項、第四
十一條第一項前段，刑法施行法第一條之一，判決如主文。
中    華    民    國    97    年    4     月    3     日
                    臺灣臺中地方法院刑事第十庭
                        審判長法  官  賴  妙  雲
                              法  官  黃  炫  中
                              法  官  江  奇  峰
上正本證明與原本無異。
如不服本判決，應於收送達後十日內向本院提出上訴書狀（應敘
述具體理由並附繕本）。
上訴書狀如未敘述理由，應於上訴期間屆滿後二十日內補提理由
書於本院。
                              書記官  江  慧  貞
中    華    民    國    97    年    4     月    3     日
附錄本案論罪法條全文：
刑法第三百四十六條第一項：
意圖為自己或第三人不法之所有，以恐嚇使人將本人或第三人之
物交付者，處六月以上五年以下有期徒刑，得併科一千元以下罰
金。


司法院資訊處製作；財團法人民間司法改革基金會備份。
